臺灣高雄地方法院刑事判決　　　　　　 95年度交易字第448號
公　訴　人　臺灣高雄地方法院檢察署檢察官
被　　　告　甲○○
選任辯護人　朱育男律師
上列被告因業務過失傷害案件，經檢察官提起公訴（95年度偵字
第171 37號），嗣因被告就被訴事實為有罪之陳述，本院並聽取
當事人之意見後，改依簡式審判程序進行，判決如下：
    主  文
甲○○從事業務之人，因業務上之過失傷害人，處有期徒刑伍月
，如易科罰金，以銀元參佰元即新台幣玖佰元折算壹日。
    事  實
一、甲○○考領有大貨車駕駛執照，且為址設嘉義縣民雄工業區
    ○○路25號「真觀國際生物科技股份有限公司」之南區業務
    副理，平日駕駛自用小客車商談業務，以駕駛自用小客車為
    其附隨業務，係從事業務之人。其於民國94年12月17日下午
    4 時40分許，駕駛車牌號碼K3─0298號自小客車，沿高雄縣
    仁武鄉後港巷由西向東方向行駛至該巷151 之10號旁時，本
    應注意汽車行駛時，駕駛人應注意車前狀況，並隨時採取必
    要之安全措施，且汽車除行駛於單行道或指定行駛於左側車
    道外，在未劃標線之道路，應靠右行駛，而依當時情形，天
    氣狀況晴、日間自然光線、柏油路面乾燥無缺陷、無障礙及
    視距良好，依其之智識、能力亦無不能注意之情事，詎其仍
    疏未注意車前狀況，且未靠右行駛，適對向有丙○○騎乘車
    牌號碼XQ7 ─917 號重型機車沿同巷由東向西行駛至上開地
    點，甲○○見狀閃避不及，其所駕駛之上開自小客車前端遂
    迎面撞及丙○○所駕駛之重型機車前檔泥板，致丙○○人車
    倒地，因而受有頭部外傷併上唇擦傷、右側小腿、手肘及右
    側髖關節挫傷、右側小腿及右側手肘擦傷、膝十字韌帶挫、
    扭傷、右中、正中門齒齒髓炎、齒髓壞死、牙冠崩斷等傷害
    ，而甲○○於肇事後，隨即將丙○○送往址設高雄市○○區
    ○○路481 號「莊正明外科診所」治療，並留下載有甲○○
    工作頭銜及聯絡方式之名片予丙○○後，即對丙○○漠不關
    心，致丙○○向高雄縣政府警察局仁武分局提出過失傷害告
    訴，而悉上情。
二、案經丙○○訴由高雄縣政府警察局仁武分局報告臺灣高雄地
    方法院檢察署檢察官偵查起訴。
    理  由
壹、程序方面：
    按本件被告甲○○所犯係死刑、無期徒刑、最輕本刑為3 年
    以上有期徒刑以外之罪，其於準備程序就前揭被訴事實為有
    罪之陳述，經受命法官告知簡式審判程序之旨，並聽取其與
    公訴人之意見後，本院認無不得或不宜改依簡式審判程序進
    行之處，爰依刑事訴訟法第273 條之1 第1 項、第284 條之
    1 ，裁定本件由受命法官獨任進行簡式審判程序，合先敘明
    。
貳、實體方面：
一、上揭犯罪事實業據被告於本院審理時坦承不諱，本院復審酌
    ：
    (一)被告與告訴人於上揭時、地發生車禍之事實，除據被告於
      本院審理時供承屬實外，核與告訴人丙○○於警詢、偵查
      中指述之發生車禍情節（見警卷第6 至9 頁，偵卷第10、
      21 頁） 相符，並有道路交通事故現場圖（見警卷第13頁
      ）、肇事現場照片7 張（見警卷第16、17頁）、前揭車號
      K3─0298號自小客車之車籍作業系統—查詢認可資料（見
      警卷第22頁）在卷可稽；而該告訴人確係因本件車禍致受
      有頭部外傷併上唇擦傷、右側小腿、手肘及右側髖關節挫
      傷、右側小腿及右側手肘擦傷、膝十字韌帶挫、扭傷、右
      中、正中門齒齒髓炎、齒髓壞死、牙冠崩斷等傷害之事實
      ，亦有高雄榮民總醫院診斷證明書（見警卷第23頁）、莊
      正明外科診所診斷書（見警卷第24頁）附卷可憑，堪認屬
      真實。
    (二)按「汽車行駛時，駕駛人應注意車前狀況…，並隨時採取
      必要之安全措施。」、「汽車行駛在未劃標線之道路，應
      靠右行駛」，道路交通安全規則第94條第3 項、第95條第
      1 項分別定有明文。經查，被告於本院審理時已坦承其未
      注意車前狀況，且未靠右行駛等情無訛。再者，觀諸交通
      事故調查報告表(一)所載（見警卷第14頁），案發當時天氣
      晴朗，日間有自然光線，視距良好，道路乾燥無任何缺陷
      與障礙，並無不能注意之情事，被告駕車竟疏未注意車前
      狀況且未靠右行駛，其有此部分之過失，已甚明顯。
    (三)綜上所述，被告就本件車禍之發生確有過失行為，其過失
      行為確使告訴人因而受傷，是被告之過失行為與告訴人之
      傷害結果間，應具有相當因果關係無疑。是以，本件事證
      已臻明確，被告之犯行應堪認定。
二、查被告行為後，如附表所示之相關法律均業經變更，並俱於
    民國95年7 月1 日施行，玆經整體比較結果，裁判時法並未
    較為有利，從而依刑法第2 條第1 項規定，自應適用各該行
    為時法，亦即修正前法至明。被告甲○○係前開「真觀國際
    生物科技股份有限公司」之南區業務副理，平日駕駛自用小
    客車商談業務等情，業據被告自承在卷，且有記載甲○○工
    作頭銜及聯絡方式之名片（見警卷第20頁）附卷可稽，足見
    其以駕駛自用小客車為其附隨業務，係從事業務之人，其駕
    車肇事致人受有傷害，核其所為，係犯刑法第284 條第2 項
    前段之業務過失傷害罪。爰審酌被告考領有大貨車駕駛執照
    ，並以駕駛自用小客車為其附隨業務（見道路交通事故調查
    報告表(二)之駕駛執照種類欄，警卷第15頁）可參，竟未遵守
    交通規則，以維告訴人之安全，終致告訴人受有前揭傷害，
    復於警詢、偵查中飾詞否認，帶給告訴人精神苦痛，本不宜
    從輕量刑，惟念其於本院審理時已坦承犯行，且於96年1 月
    17日準備程序時已帶妥新台幣（下同）12萬元現金為頭期款
    ，並表示願再分期付款給付告訴人48萬元（總賠償額為60萬
    元），希求告訴人之原諒（見96年1 月17日準備程序筆錄）
    ，經告訴人請求本院給予時間考慮後，被告復於96年1 月31
    日本院準備程序時攜帶15萬元現金（經通譯當庭清點無誤）
    到庭，並表示欲向保險公司申請5 萬元保險金，再分期付款
    給予告訴人60萬元（總賠償額為80萬元），希求告訴人能給
    予機會一同至本院簡易庭調解委員會製作分期付款之調解筆
    錄（見本院96年1 月31日準備程序筆錄），足認被告態度並
    非不良，亦非毫無和解誠意等一切情狀，酌情量處如主文所
    示之刑，並依修正前刑法第41條第1 項前段規定諭知易科罰
    金之折算標準，以資懲儆。
據上論斷，應依刑事訴訟法第273條之1第1項、第284條之1、第
299 條第1 項前段，刑法第2 條第1 項、第284 條第2 項、修正
前刑法第41條第1 項，刑法施行法第1 條之1 ，廢止前罰金罰鍰
提高標準條例第2 條，判決如主文。
本案經檢察官乙○○到庭執行職務。
中　　華　　民　　國　　96　　年　　2 　　月　　9 　　日
                  交通法庭    法　官  郭瓊徽
以上正本證明與原本無異。
如不服本判決，應於收受送達後10日內向本院提出上訴書狀。
中　　華　　民　　國　　96　　年　　2 　　月　　9 　　日
 　　　　　　　　　　　       書記官  陳瓊芳
附錄
中華民國刑法第284條（過失傷害罪）
 因過失傷害人者，處6月以下有期徒刑、拘役或5百元以下罰金，
 致重傷者，處 1 年以下有期徒刑、拘役或 5 百元以下罰金。
 從事業務之人，因業務上之過失傷害人者，處1 年以下有期徒刑
 、拘役或1千元以下罰金，致重傷者，處3年以下有期徒刑、拘役
 或2千元以下罰金。
┌───────────────────────────────────────────────┐
│附表：                                                                                        │
├──────┬─────────────┬─────────────┬───────┬────┤
│相關變更條文│行為時法（下稱舊法）之內容│裁判時法（下稱新法）之內容│比  較  理  由│備    註│
├──────┼─────────────┼─────────────┼───────┼────┤
│刑法第33條第│罰金：（銀元）1 元以上。  │罰金：新臺幣1000元以上…。│罰金刑之下限，│舊法有利│
│5 款：罰金刑│                          │                          │由銀元10元（亦│        │
│下限變更    │                          │                          │經提高）即新臺│        │
│            │                          │                          │幣30元，提高為│        │
│            │                          │                          │新臺幣1000元  │        │
├──────┼─────────────┼─────────────┼───────┼────┤
│【易科罰金折│犯最重本刑為5 年以下有期徒│犯最重本刑為5 年以下有期徒│易科罰金折算標│舊法有利│
│算標準變更】│刑以下之刑之罪，而受6 個月│刑以下之刑之罪，而受6 個月│準由銀元300 元│        │
│修正前刑法第│以下有期徒刑或拘役之宣告…│以下有期徒刑或拘役之宣告者│即新臺幣900 元│        │
│41條第1 項前│得以（銀元，下同）1 元以上│，得以新臺幣1000元、2000元│，提高為以新臺│        │
│段、修正前罰│3 元以下折算1 日，易科罰金│或3000元折算1 日，易科罰金│幣1000元、2000│        │
│金罰鍰提高標│。依刑法第41條易科罰金…就│。                        │元或3000元折算│        │
│準條例第2 條│其原定數額提高為100 倍折算│                          │1日           │        │
│→現行刑法第│1 日；法律所定罰金數額未依│                          │              │        │
│41 條 第1 項│本條例提高倍數，或其處罰法│                          │              │        │
│前段        │條無罰金刑之規定者，亦同。│                          │              │        │
└──────┴─────────────┴─────────────┴───────┴────┘
